臺灣高等法院刑事判決
111年度上訴字第3122號
上  訴  人  
即  被  告  林奕誠


上列上訴人即被告因詐欺等案件，不服臺灣臺北地方法院110年
度審訴字第2074號，中華民國111年5月31日第一審判決（起訴案
號：臺灣臺北地方檢察署110年度偵字第25109、26377、26378、
26849號），提起上訴，本院判決如下：
    主  文
上訴駁回。
    事實及理由
一、按上訴得明示僅就判決之刑、沒收或保安處分一部為之，刑
    事訴訟法第348條第3項定有明文。而為尊重當事人設定攻防
    之範圍，並減輕上訴審審理之負擔，容許上訴權人僅針對刑
    、沒收或保安處分一部提起上訴，其未表明上訴之認定犯罪
    事實部分，則不在第二審之審判範圍。如為數罪併罰之案件
    ，亦得僅針對各罪之刑、沒收、保安處分或對併罰所定之應
    執行刑、沒收、保安處分，提起上訴，其效力不及於原審所
    認定之各犯罪事實，此部分犯罪事實不在上訴審審查範圍（
    民國110年6月16日修正理由參照）。本件係上訴人即被告林
    奕誠提起上訴，依其上訴狀所載及於本院審理時所述（見本
    院卷第53、118、119頁），係針對原審科刑部分提起上訴，
    是依上開規定，本院審理範圍僅限於原判決所處之刑部分，
    不及於原判決所認定之犯罪事實、所犯法條（論罪）及沒收
    等其他部分，故此部分之認定，均引用第一審判決書所記載
    之事實、證據及理由（如附件）。
二、被告上訴意旨略以：當初因家母重病，為了幫家中盡一份力
    ，誤入歧途犯下此案十分後悔，羈押期間家母也因病逝世，
    家中剩哥哥、姐姐，哥哥已成家並無同住，妹妹尚在讀書無
    力負擔家中貸款，懇請斟酌減輕其刑等語。
三、本院查：
　　㈠按關於刑之量定，係實體法上賦予法院得為自由裁量之事
      項，倘其未有逾越法律所規定之範圍，或濫用其權限，即
      不得任意指摘為違法。查原審於科刑時，已就被告偵查及
      審理時均自白，符合組織犯罪條例第8條第1項後段、洗錢
      防制法第16條第2項之減刑事由，雖因想像競合從一重之
      加重詐欺取財罪處斷，但仍作為量刑之參考事由，被告參
      與犯罪組織擔任車手，造成本案告訴人等財產損失甚鉅，
      情節難認輕微，不依組織犯罪條例第3條第1項但書規定，
      減免其刑，並依刑法第57條規定，以行為人之責任為基礎
      ，於理由內說明其審酌該條所列情狀後之量刑事由（見原
      判決理由欄壹㈠㈡⒈所載），均已就被告上開所指家庭生活
      狀況、自白犯罪等與量刑因素有關事項，納為量刑因子審
      酌，就其所犯原判決犯罪事實㈠部分（參與犯罪組織罪、
      加重詐欺取財罪及一般洗錢罪，從一重加重詐欺罪處斷）
      ，量處有期徒刑1年1月，犯罪事實㈡即原判決附表二編號
      1至14部分（均係犯加重詐欺取財罪及一般洗錢罪，從一
      重加重詐欺罪處斷），各量處有期徒刑1年（10罪）、1年
      2月（4罪），與本件加重詐欺取財罪法定最輕本刑為有期
      徒刑1年相較，原審上開量處之刑度，均已屬從寬裁量，
      並無被告所指裁量過重之不當情事。被告上訴後並未提出
      其他證明事由，上開量刑因子並未變動，是其請求從輕量
      刑云云，按上說明，難認有據。
　　㈡又刑法第59條之酌量減輕其刑，必須犯罪另有特殊之原因
      與環境，在客觀上足以引起一般同情，認為即使予以宣告
      法定最低度刑期尤嫌過重者，始有其適用，其審酌事項固
      不排除刑法第57條所列舉10款事由，但仍以犯罪時有其特
      殊之原因與環境為必要。被告上開所陳之犯罪動機、生活
      狀況等事項，俱屬第57條之量刑事項，並非犯罪之特殊原
      因或環境等事由，參以被告是參與詐欺組織犯罪，並依所
      參與而分擔提款車手，被告所參與之行為，係國際公約明
      訂應予打擊之跨國有組織犯罪（聯合國打擊跨國有組織犯
      罪公約第2條參照），則有關刑罰之裁量，應適當考慮震
      懾此種犯罪之必要性（同公約第11條第1項、第2項參照）
      ，法院對此類犯罪，自應全面斟酌其集團整體犯罪之法益
      侵害程度及被告參與犯罪之時間、分工、犯後態度及犯罪
      所得之不同，科以相當之刑，而以被告行為時青壯，僅因
      貪圖獲利，即參與詐欺犯罪組織，可見其好逸惡勞，且被
      告參與本件詐欺犯罪組織後，一再為上開行為分擔而與集
      團共同侵害不同被害人財產法益，其並另案被訴加重詐欺
      取財罪，現繫屬於臺灣宜蘭地方法院，有本院被告前案紀
      錄表可按，更可見其一再違犯之惡性，是以被告參與之犯
      罪情狀，在客觀上並無顯可憫恕之情形，按上說明，自無
      刑法第59條酌減其刑之適用。被告以前詞主張應再酌減其
      刑云云，亦不足取。
　  ㈢從而，被告提起本件上訴，無非係就原審量刑之適法職權
      行使，反覆爭執，並未再有其他舉證為憑，為無理由，應
      予駁回。
據上論斷，應依刑事訴訟法第373條、第368條，判決如主文。
本案經檢察官黃則儒提起公訴，被告提起上訴後，檢察官劉穎芳
到庭執行職務。
中　　華　　民　　國　　111 　年　　10　　月　　5 　　日
                  刑事第二十一庭審判長法　官  林怡秀
                                      法　官  蔡羽玄
                                      法　官  許泰誠
以上正本證明與原本無異。
如不服本判決，應於收受送達後20日內向本院提出上訴書狀，其
未敘述上訴之理由者並得於提起上訴後20日內向本院補提理由書
（均須按他造當事人之人數附繕本）「切勿逕送上級法院」。
                                      書記官  朱子勻
中　　華　　民　　國　　111 　年　　10　　月　　5 　　日
附錄：本案論罪科刑法條全文
中華民國刑法第339條之4
犯第339條詐欺罪而有下列情形之一者，處1年以上7年以下有期
徒刑，得併科1百萬元以下罰金：
一、冒用政府機關或公務員名義犯之。
二、三人以上共同犯之。
三、以廣播電視、電子通訊、網際網路或其他媒體等傳播工具，
    對公眾散布而犯之。
前項之未遂犯罰之。　
洗錢防制法第14條
有第二條各款所列洗錢行為者，處7年以下有期徒刑，併科新臺
幣5百萬元以下罰金。
前項之未遂犯罰之。
同二項情形，不得科以超過其特定犯罪所定最重本刑之刑。
組織犯罪防制條例第3條
發起、主持、操縱或指揮犯罪組織者，處3年以上10年以下有期
徒刑，得併科新臺幣1億元以下罰金；參與者，處6月以上5年以
下有期徒刑，得併科新臺幣1千萬元以下罰金。但參與情節輕微
者，得減輕或免除其刑。
具公務員或經選舉產生之公職人員之身分，犯前項之罪者，加重
其刑至二分之一。
犯第1項之罪者，應於刑之執行前，令入勞動場所，強制工作，
其期間為3年。
前項之強制工作，準用刑法第90條第2項但書、第3項及第98條第
2項、第3項規定。
以言語、舉動、文字或其他方法，明示或暗示其為犯罪組織之成
員，或與犯罪組織或其成員有關聯，而要求他人為下列行為之一
者，處3年以下有期徒刑，得併科新臺幣3百萬元以下罰金：
一、出售財產、商業組織之出資或股份或放棄經營權。
二、配合辦理都市更新重建之處理程序。
三、購買商品或支付勞務報酬。
四、履行債務或接受債務協商之內容。
前項犯罪組織，不以現存者為必要。
以第5項之行為，使人行無義務之事或妨害其行使權利者，亦同
。
第5項、第7項之未遂犯罰之。
附件　　
               臺灣臺北地方法院刑事判決
110年度審訴字第2074號
公  訴  人  臺灣臺北地方檢察署檢察官
被      告  林奕誠  男　（民國00年0月0日生）
　　　　　　　　　　身分證統一編號：Z000000000號
　　　　　　　　　　住宜蘭縣○○鎮○○○街000○0號
                    居宜蘭縣○○鎮○○○街000○0號  
                   （現於法務部○○○○○○○○羈押中） 
上列被告因詐欺等案件，經檢察官提起公訴（110年度偵字第251
09號、第26377號、第26378號、第26849號），被告於本院準備
程序中就被訴事實為有罪之陳述，經本院告知簡式審判程序之旨
，並聽取檢察官、被告之意見後，本院合議庭裁定由受命法官獨
任依簡式審判程序審理，判決如下：
    主    文
林奕誠犯三人以上共同詐欺取財罪，處有期徒刑壹年壹月；又犯
如附表二編號一至十四「罪名及宣告刑」欄所示之罪，各處如各
該編號「罪名及宣告刑」欄所示之刑。
未扣案犯罪所得均沒收之，於全部或一部不能沒收或不宜執行沒
收時，追徵其價額。
    犯罪事實
一、林奕誠於民國110年6月間參加暱稱「緬甸」、「阿偉」、「
    阿凱」等成年人3人以上（無證據證明包含未滿18歲之人）
    所組成以實施詐術為手段，具有持續性、牟利性之有結構性
    詐欺集團犯罪組織，擔任詐騙集團「取簿手」及「車手」之
    工作。渠等共同意圖為自己不法之所有，基於參與犯罪組織
    、三人以上加重詐欺及掩飾隱匿詐欺犯罪所得之洗錢之犯意
    聯絡，分別為下列行為：
　㈠先於110年5月25日以暱稱「洪專員」之名義發送小額借款需
    求之簡訊，招攬有資金需求之鄧綉蓮加入LINE聊天軟體，佯
    稱若要申辦資金借貸應先提供個人金融帳戶資料供徵信等語
    ，致鄧綉蓮陷於錯誤，而於同年6月8日中午先傳送如附表一
    編號1至4所示之金融機構申請帳號之金融卡密碼予上開詐騙
    集團，再於同日下午5時10分許，至全家便利超商中正西店
    （址設新竹縣○○市○○○路000號1樓）依詐騙集團指示將上開
    金融卡寄至全家便利超商新惠安店（址設臺北市○○區○○路0
    段000巷00號）。而上開犯罪集團成員知悉鄧綉蓮已寄出上
    開郵件包裹後，「緬甸」即以通訊軟體指示林奕誠至全家便
    利超商新惠安店領取如附表一編號1至4所示，及以不詳方式
    取得如附表一編號5、6所示之金融卡。
　㈡復由上開詐欺集團成員分別對如附表二編號1至14「告訴人/被
    害人」欄所示之人，於各該編號「詐術內容」欄所示時間施
    以同欄所示詐術，使各該人等均陷於錯誤，乃於如各該編號
    「匯款時間」欄所示時間，分別將如各該編號「匯款金額」
    欄所示款項，匯入如各該編號「匯入帳戶」欄所示帳戶內。
    林奕誠並依「緬甸」指示，持如附表一所示帳戶之提款卡，
    於如附表三所示時間、地點從各該帳戶內提領各該款項，再
    依「緬甸」指示將領得款項交予暱稱「阿偉」、「阿凱」之
    詐騙集團成員，並自提領款項中取用新臺幣（下同）1萬7,0
    00元充當報酬。嗣如附表一各編號所示告訴人及被害人等察
    覺受騙後報警處理，經警調閱案發地監視器畫面及帳戶明細
    等資料後，始悉上情。
二、案經鄧綉蓮、葉雲硯、左承翰、王晟旭、郭品言、孫源澤、
    林伯駿、張軒塵、張惠卿、江銘揚、劉晋佑、陳紹安、陳品
    容訴由臺北市政府警察局大安分局、中正第二分局報請臺灣
    臺北地方檢察署檢察官偵查起訴。
    理    由
壹、有罪部分： 
一、認定犯罪事實所憑之證據及理由：
　　上揭犯罪事實，業經被告林奕誠於警詢、偵查、本院準備程
    序及審理時均坦承不諱（見偵25109卷第29至38、471至473
    頁，偵26377卷第11至15頁，偵26378卷第11至17頁，偵2684
    9卷第7至10頁；本院卷二第100、179、197頁），並有下列
    補強證據可佐：
　㈠證人即如附表一、二所示告訴人及被害人鄧綉蓮、葉雲硯、
    左承翰、王晟旭、郭品言、吳佩珊、莊家瑜、孫源澤、林伯
    駿、張軒塵、張惠卿、江銘揚、劉晋佑、陳紹安、陳品容於
    警詢時之指述（見偵25109卷第97至99之1、119至123、145
    至149、167至171、195至199、201至203、289至291、317至
    321、371至375、393至397、419至423、443至447頁，偵263
    77卷第17至20、25至27頁，偵26378卷第19至21、27、31至3
    3、35至38、39至41、43至44頁，偵26849卷第11至14頁；本
    院卷二第100至101頁）；
　㈡上開詐騙集團成員與告訴人鄧綉蓮之LINE對話紀錄列印文件
    、全家便利超商寄取貨單及貨件配送進度查詢之翻拍照片、
    中華郵政股份有限公司110年6月24日儲字第1100165983號函
    、合作金庫商業銀行東竹北分行110年6月23日合金東竹北字
    第1100001885號函、中國信託商業銀行股份有限公司110年6
    月21日中信銀字第110224839151728號函、臺灣土地銀行集
    中作業中心110年8月19日總集作查字第1100000374號函、臺
    北市政府警察局中正二分局泉州所現場刑案影像、內政部警
    政署反詐騙諮詢專線紀錄表、桃園市政府警察局大園分局新
    坡派出所受理詐騙帳戶通報警示簡便格式表、金融機構聯防
    機制通報單、告訴人葉雲硯與詐騙集團通聯紀錄、存摺封面
    、轉帳紀錄擷圖、網路銀行交易明細翻拍照片、內政部警政
    署反詐騙諮詢專線紀錄表、臺北市政府警察局中正第二分局
    思源街派出所受理詐騙帳戶通報警示簡便格式表、金融機構
    聯防機制通報單、告訴人左承翰提出之網路銀行轉帳交易明
    細翻拍照片、內政部警政署反詐騙諮詢專線紀錄表、中國信
    託銀行ATM交易清單、內政部警政署反詐騙諮詢專線紀錄表
    、新北市政府警察局中和分局國光派出所受理詐騙帳戶通報
    警示簡便格式表、金融機構聯防機制通報單、網路銀行列印
    資料、內政部警政署反詐騙諮詢專線紀錄表、新北市政府警
    察局蘆洲分局蘆洲派出所受理詐騙帳戶通報警示簡便格式表
    、金融機構聯防機制通報單、被害人吳佩珊之國泰世華銀行
    存摺影本、中國信託銀行存款交易明細、遠東國際商業銀行
    往來明細查詢、內政部警政署反詐騙諮詢專線紀錄表、雲林
    縣警察局臺西分局橋頭派出所受理詐騙帳戶通報警示簡便格
    式表、被害人莊家瑜提出之郵局存摺交易明細、郵政自動櫃
    員機交易明細表、通聯紀錄、內政部警政署反詐騙諮詢專線
    紀錄表、高雄市政府警察局左營分局文自派出所受理詐騙帳
    戶通報警示簡便格式表、金融機構聯防機制通報單、告訴人
    孫源澤提出之匯款明細紀錄、內政部警政署反詐騙諮詢專線
    紀錄表、新竹市警察局第二分局關東橋派出所受理詐騙帳戶
    通報警示簡便格式表、金融機構聯防機制通報單、網路銀行
    翻拍照片、內政部警政署反詐騙諮詢專線紀錄表、新竹縣政
    府警察局新湖分局湖鏡派出所受理詐騙帳戶警示簡便格式表
    、金融機構聯防機制通報單、告訴人張惠卿設於郵局000-00
    000000000000號帳戶之交易明細、內政部警政署反詐騙諮詢
    專線紀錄表、臺中市政府警察局太平分局新平派出所受理詐
    騙帳戶通報警示簡便格式表、金融機構聯防機制通報單、內
    政部警政署反詐騙諮詢專線紀錄表、網路銀行存款交易名細
    翻拍照片、內政部警政署反詐騙諮詢專線紀錄表、中國信託
    銀行交易明細清單、內政部警政署反詐騙諮詢專線紀錄表、
    桃園市政府警察局桃園分局埔子派出所受理詐騙帳戶警示簡
    便格式表、臺幣轉帳交易結果通知、內政部警政署反詐騙諮
    詢專線紀錄表、提領車手資料、被害人一覽表、刑案蒐證照
    片編號0-00、中華郵政公司竹北郵局000-00000000000000號
    帳戶交易明細、土地銀行竹東分行000-000000000000號帳戶
    交易明細、中國信託商業銀行000-000000000000號帳戶交易
    明細、被告提款畫面之監視器翻拍照片、合作金庫銀行000-
    0000000000000號帳戶交易明細、國泰世華商業銀行000-000
    000000000號帳戶交易明細、中國信託商業銀行000-0000000
    00000號帳戶交易明細、被告以手機門號0000000000訂購搭
    乘計程車紀錄路及路線圖、門號0000000000通聯調閱查詢單
    、熱點資料案件詳細列表、本院111年度審附民移調字第359
    號調解筆錄（見偵25109卷第11、13、46至49、71至73、75
    、87至93、183之1至189、95、103、107至109、111、117、
    127至137、139、143、153至155、165、175、177至181、18
    3、191至193、209至215、217、219、231至285、287、295
    、297至301、303至307、313至315、325至343、349、353至
    355、361至367、369、379至385、387、391、401至413、41
    7、427至429、431至435、441、451、457、459頁，偵26377
    卷第29、33、35、39、41至42、43、47頁，偵26378卷第45
    至49、51至55、57、59至61、63、65、68、71、73、76至81
    頁，偵26849卷第21、25、27、31、33、37、41、47至51、6
    3至77頁；本院卷二第131至132頁）等件。足認被告上開任
    意性自白與事實相符，應堪採信，是本案事證明確，被告犯
    行洵堪認定，應依法論科。
二、論罪：　　
　㈠參與犯罪組織：
　⒈按行為人以一參與詐欺犯罪組織，並分工加重詐欺行為，同
    時觸犯參與犯罪組織罪及加重詐欺取財罪，雖其參與犯罪組
    織之時、地與加重詐欺取財之時、地，在自然意義上非完全
    一致，然二者仍有部分合致，且犯罪目的單一，依一般社會
    通念，認應評價為一罪方符合刑罰公平原則，應屬想像競合
    犯，如予數罪併罰，反有過度評價之疑，實與人民法律感情
    不相契合（最高法院107年度台上字第1066號判決意旨參照
    ）。次按加重詐欺罪，係侵害個人財產法益之犯罪，其罪數
    之計算，核與參與犯罪組織罪之侵害社會法益有所不同，審
    酌現今詐欺集團之成員皆係為欺罔他人，騙取財物，方參與
    以詐術為目的之犯罪組織。倘若行為人於參與詐欺犯罪組織
    之行為繼續中，先後多次為加重詐欺之行為，因參與犯罪組
    織罪為繼續犯，犯罪一直繼續進行，直至犯罪組織解散，或
    其脫離犯罪組織時，其犯行始行終結。故該參與犯罪組織與
    其後之多次加重詐欺之行為皆有所重合，然因行為人僅為一
    參與犯罪組織行為，侵害一社會法益，屬單純一罪，應僅就
    「該案中」與參與犯罪組織罪時間較為密切之首次加重詐欺
    犯行論以參與犯罪組織罪及加重詐欺罪之想像競合犯，而其
    他之加重詐欺犯行，祗需單獨論罪科刑即可，無需再另論以
    參與犯罪組織罪，以避免重複評價。是如行為人於參與同一
    詐欺集團之多次加重詐欺行為，因部分犯行發覺在後或偵查
    階段之先後不同，肇致起訴後分由不同之法官審理，為裨益
    法院審理範圍明確、便於事實認定，即應以數案中「最先繫
    屬於法院之案件」為準，以「該案件」中之「首次」加重詐
    欺犯行與參與犯罪組織罪論以想像競合。縱該首次犯行非屬
    事實上之首次，亦因參與犯罪組織之繼續行為，已為該案中
    之首次犯行所包攝，該參與犯罪組織行為之評價已獲滿足，
    自不再重複於他次詐欺犯行中再次論罪，俾免於過度評價及
    悖於一事不再理原則。至於「另案」起訴之他次加重詐欺犯
    行，縱屬事實上之首次犯行，仍需單獨論以加重詐欺罪，以
    彰顯刑法對不同被害人財產保護之完整性，避免評價不足（
    參見最高法院109年度台上字第3945號判決意旨）。
　⒉經查，本案詐騙集團，係由3人以上所組成，以施用詐術為其
    手段，且組成之目的即在向被害人詐取金錢，具有牟利性；
    又本案詐騙集團係由相異男性、女性成員以通訊軟體、電話
    通話詐騙如附表一所示告訴人鄧綉蓮及附表二編號1至14所
    示告訴人及被害人葉雲硯、左承翰、王晟旭、郭品言、吳佩
    珊、莊家瑜、孫源澤、林伯駿、張軒塵、張惠卿、江銘揚、
    劉晋佑、陳紹安、陳品容，致各該告訴人及被害人均陷於錯
    誤，乃將如附表二各編號「匯款金額」欄所示款項，匯入如
    各該編號「匯入帳戶」欄所示帳戶後，嗣由被告前往提領如
    附表三各編號所示人頭帳戶內款項並交付暱稱「阿偉」、「
    阿凱」之詐騙集團成員，以此方式取得並朋分贓款。
　⒊由是足見本案詐騙集團之任務分工縝密，犯罪計畫周詳，顯
    非為立即實施犯罪而隨意組成，成員彼此間相互配合，於一
    定期間內存續，以實施詐術為手段，所組成具有持續性及牟
    利性之「有結構性組織」無訛。職是，本案詐騙集團確屬組
    織犯罪防制條例第2條第1項所稱之犯罪組織。又被告自承其
    於110年6月間加入本案詐騙集團（見偵25109卷第36頁，偵2
    6377卷第12頁，偵26378卷第15頁），且如本案犯如附表一
    所示向告訴人鄧綉蓮詐取如附表一編號1至4所示帳戶金融卡
    ，確係其加入該集團後之第一件，已屬組織犯罪防制條例第
    3條第1項後段之參與犯罪組織行為，依前揭說明，就被告如
    附表一所示首次參與加重詐欺取財之行為，應論以參與犯罪
    組織罪。
　㈡洗錢：
　　本案詐騙集團先由不詳成員詐欺如附表二所示告訴人等，待
    告訴人等均陷於錯誤後，依指示將款項匯入如附表一所示帳
    戶，繼由被告自ATM提領領得現金款項，遂分別交由真實身
    分不詳暱稱「阿偉」、「阿凱」之詐騙集團成員，為被告於
    偵、審自承在卷（見偵25109卷第29至38、471至473頁，偵2
    6377卷第11至15頁，偵26378卷第11至17頁，偵26849卷第7
    至10頁；本院卷二第195至196頁），其層層轉手之作用，在
    於將詐騙集團成員詐欺被害人所取得贓款，透過處置或分層
    化，客觀上得以切斷詐騙所得金流之去向，阻撓國家對詐欺
    犯罪所得之追查，被告知悉其收受現款並交付上游之行為得
    以切斷詐欺金流之去向，主觀上亦具有掩飾、隱匿該財產與
    犯罪之關聯性，以逃避國家追訴、處罰之犯罪意思，其所為
    係屬洗錢防制法第2條第1、2款所稱之洗錢行為甚明，應依
    同法第14條之規定論處。
　㈢加重詐欺取財：
　　本案被告與其他詐騙集團成年成員所犯共同詐欺犯行，其所
    涉成員至少計有前述真實身分不詳「緬甸」、「阿偉」、「
    阿凱」等人，即係3人以上共同對被害人實行詐騙，是上揭
    被告及詐騙集團成員等人之行為應均該當刑法第339條之4第
    1項第2款之構成要件。
  ㈣故核被告：　
　⒈就犯罪事實㈠所為，係犯組織犯罪防制條例第3條第1項後段
    之參與犯罪組織罪，刑法第339條之4第1項第2款之三人以上
    共同詐欺取財罪，及洗錢防制法第14條第1項之一般洗錢罪
    。
　⒉就附表二編號1至14所為，均係犯刑法第339條之4第1項第2款
    之三人以上共同詐欺取財罪、同法第339條之2第1項之非法
    由自動付款設備取財罪，及洗錢防制法第14條第1項之一般
    洗錢罪。
　⒊起訴法條雖均漏未論及刑法第339條之2第1項之非法由自動付
    款設備取財罪，然被告暨「緬甸」、「阿偉」、「阿凱」所
    屬詐騙集團成員以不正當方法（諸如強暴、脅迫、詐欺、竊
    盜或侵占等方式）取得他人的提款卡及密碼，再冒充本人由
    自動提款設備取得他人之物，已該當刑法第339條之2第1項
    之構成要件，是此部分事實既經載明於起訴書，本為起訴效
    力所及，本院自得併予論斷如上。
　㈤共同正犯：
　　被告與前述「緬甸」、「阿偉」、「阿凱」等其他詐騙集團
    成員間，有犯意聯絡及行為分擔，應論以共同正犯。　　
　㈥接續犯：
　　類如本案之詐欺犯罪類型，於行為人著手實施詐欺犯行初始
    ，即係預計以被害人接獲詐騙訊息，並建立信任關係後，即
    得接續以各種理由誘騙同一被害人不斷付款，是如附表二編
    號5、8、9、13所示告訴人雖有因單一受騙事由而接連轉帳
    匯款至如附表一各編號人頭帳戶內，然係被告暨所屬詐騙集
    團成員基於同一犯意及利用同一機會所為，侵害法益相同，
    各行為之獨立性極為薄弱，難以強行分開，均應視為數個舉
    動之接續施行，均論以接續犯之包括一罪。
　㈦想像競合：
　⒈就犯罪事實㈠所示犯行：
　　被告及所屬詐騙集團成員共同所犯參與犯罪組織罪、加重詐
    欺罪、一般洗錢罪間，有局部同一之情形，應認係以一行為
    同時觸犯數罪，屬想像競合犯，依刑法第55條前段規定，應
    從一法定刑較重之三人以上共同詐欺取財罪處斷。　
　⒉就如附表二編號1至14所示犯行：
　　被告及所屬詐騙集團成員共同所犯不正使用自動付款設備詐
    欺取財罪、加重詐欺罪、一般洗錢罪間，有局部同一之情形
    ，應認係以一行為同時觸犯數罪，屬想像競合犯，依刑法第
    55條前段規定，均應從一法定刑較重之三人以上共同詐欺取
    財罪處斷。
　㈧數罪併罰：
　⒈按詐欺取財罪既係為保護個人之財產法益而設，則關於行為
    人詐欺犯罪之罪數計算，除非存在時間或空間上之全部或局
    部之重疊關係，否則原則上自應依遭受詐騙之被害人人數定
    之。
　⒉查被告就犯罪事實㈠及附表二編號1至14所示共15罪間，各係
    對於告訴人及被害人鄧綉蓮、葉雲硯、左承翰、王晟旭、郭
    品言、吳佩珊、莊家瑜、孫源澤、林伯駿、張軒塵、張惠卿
    、江銘揚、劉晋佑、陳紹安、陳品容施行詐術而騙得帳戶金
    融卡或款項，其所侵害之被害人法益均具差異性，犯罪行為
    亦各自獨立，足認其犯意各別，行為互殊，應予分論併罰。
三、科刑：　　
　㈠刑之減輕事由：
　  按想像競合犯之處斷刑，本質上係「刑之合併」。其所謂從
    一重處斷，乃將想像競合犯組成之評價上數罪，合併為科刑
    一罪，其所對應之刑罰，亦合併其評價上數罪之數法定刑，
    而為一個處斷刑。易言之，想像競合犯侵害數法益者皆成立
    犯罪，論罪時必須輕、重罪併舉論述，同時宣告所犯各罪名
    ，包括各罪有無加重、減免其刑之情形，亦應說明論列，量
    刑時併衡酌輕罪部分量刑事由，評價始為充足，然後依刑法
    第55條前段規定「從一重處斷」，非謂對於其餘各罪可置而
    不論。因此，法院決定處斷刑時，雖以其中最重罪名之法定
    刑，做為裁量之準據，惟於裁量其輕重時，仍應將輕罪合併
    評價在內，故對於被告於偵、審自白各犯行，是否適用洗錢
    防制法第16條第2項之規定就所犯同法第14條第1項之洗錢罪
    部分減輕其刑，若僅泛言被告已從一重之刑法第339條之4第
    1項第2款之罪處斷，無從適用前述規定減刑，則於法未合（
    最高法院108年度台上字第4405號、第4408號判決同斯旨；
    另最高法院108年度台上字第2402號判決則具體指明有組織
    犯罪防制條例第3條第1項但書及第8條第1項後段規定之適用
    ；最高法院109年度台上字第81號判決則認有組織犯罪防制
    條例第8條第1項後段規定之適用）。準此：
　⒈就組織犯罪防制條例部分：　
　  ①按犯組織犯罪防制條例第3條之罪，偵查及審判中均自白者
      ，減輕其刑，同法第8條第1項後段定有明文。查被告就犯
      罪事實㈠所載犯行，於偵、審時就加入本案詐騙集團擔任
      車手乙節坦承不諱，堪認被告於偵查與審判中均對參與犯
      罪組織犯行自白，應依組織犯罪條例第8條第1項後段減輕
      其刑。
  　②本院審酌被告在該詐欺犯罪組織擔任車手，且造成本案告
      訴人等財產上損失甚鉅，難認參與情節輕微，爰不依組織
      犯罪防制條例第3條第1項但書規定減輕其刑（依刑罰封鎖
      作用，自不得免除其刑）。
  ⒉就洗錢防制法部分：
　  查被告就如附表二編號1至14所為，於本院審理時自白一般
    洗錢犯行，依洗錢防制法第16條第2項規定原應減輕其刑。
    惟被告所犯一般洗錢罪係屬想像競合犯其中之輕罪，被告就
    本案犯行，係從一重之三人以上共同詐欺取財罪。是就此部
    分想像競合輕罪得減刑部分，依上開說明，均由本院於後述
    依刑法第57條量刑時，一併衡酌該部分減輕其刑事由。
　㈡量刑：　
　⒈爰審酌被告正值青壯，未能謹慎求職或循正當管道賺取所需
    ，竟數度擔任取款車手前往不同地點持多張人頭帳戶金融卡
    提領贓款，遂行共同詐欺犯行，侵害告訴人及被害人鄧綉蓮
    、葉雲硯、左承翰、王晟旭、郭品言、吳佩珊、莊家瑜、孫
    源澤、林伯駿、張軒塵、張惠卿、江銘揚、劉晋佑、陳紹安
    、陳品容之財產法益，總提領金額高達84萬元，破壞社會秩
    序，實不宜寬待；惟念被告犯後坦承犯行，業與告訴人鄧綉
    蓮達成調解（見本院卷二第131至132頁調解筆錄），參以告
    訴人孫源澤、張軒塵、張惠卿、江銘揚、陳紹安、陳品容到
    庭均表示：想另提起附帶民事訴訟，刑事部分請依法處理等
    語（見本院卷二第101頁），被害人吳佩珊經本院電聯時表
    示：不調解，對本案無其他意見，請依法處理等語（見本院
    卷二第79頁公務電話紀錄）；兼衡被告在本案犯罪中所扮演
    之角色及參與犯罪之程度，暨其智識教育程度（自述高中肄
    業）、生活經濟狀況（前從事餐飲、物流、工地等工作，現
    另案羈押中）、犯罪動機、目的、手段等一切情狀，分別量
    處如主文及附表二各編號「罪名及宣告刑」欄所示之刑。
　⒉另被告所犯本案15罪，固合於合併定執行刑之要件，惟檢察
    官、被告均仍可提起上訴，且被告另因涉犯加重詐欺等案件
    ，現由臺灣宜蘭地方法院以111年度訴字第61號案件審理中
    ，故認宜待被告所犯數罪均確定後，於執行時再由該案犯罪
    事實最後判決之法院所對應之檢察署檢察官，聲請該管法院
    裁定應執行刑，以妥適保障被告定刑之聽審權，並減少不必
    要之重複裁判，避免違反一事不再理原則情事之發生，故爰
    不予定其應執行刑（最高法院110年度台抗字第489號裁定意
    旨參照）。
四、不予宣告強制工作：
　  按106年4月19日修正公布之組織犯罪防制條例第3條第3項固
    規定：「犯第1項之罪者，應於刑之執行前，令入勞動場所
    ，強制工作，其期間為3年」（嗣107年1月3日修正公布第3
    條，但本項並未修正）。然該規定就受處分人之人身自由所
    為限制，違反憲法比例原則及憲法明顯區隔原則之要求，與
    憲法第8條保障人身自由之意旨不符，而業經司法院大法官
    於110年12月10日以釋字第812號解釋宣告違憲，並自該解釋
    公布之日起失其效力。本案即毋庸再予論究是否適用強制工
    作。
五、關於沒收：　　
　㈠查被告擔任本案取簿手及車手期間，獲得報酬約1萬7,000元
    ，其餘款項則上繳至詐騙集團上游乙情，業據被告於警、偵
    及本院審理時供陳明確（見偵25109卷第37頁，偵26377卷第
    13頁，偵26378卷第16頁；本院卷二第195頁），是就其此部
    分犯罪所得，應依刑法第38條之1第1項前段、第3項規定宣
    告沒收之，於全部或一部不能沒收或不宜執行沒收時，追徵
    其價額。
　㈡末按犯洗錢防制法第14條之罪，其所移轉、變更、掩飾、隱
    匿、收受、取得、持有、使用之財物或財產上利益，沒收之
    ；犯第15條之罪，其所收受、持有、使用之財物或財產上利
    益，亦同，洗錢防制法第18條第1項定有明文。惟因洗錢行
    為之標的是否限於行為人者始得宣告沒收，法無明文，是倘
    法條未規定「不問屬於犯罪行為人與否均沒收」時，自仍以
    屬於被告所有者為限，始應予沒收。本件被告自附表三各編
    號所示受款帳戶提領詐得款項後，已將提領之現金交予上游
    成員，足見此等款項非屬於被告所有，亦無證據證明被告就
    此等款項具有事實上之管領處分權限，尚無從就如附表二所
    示告訴人匯入各該受款帳戶之款項，依洗錢防制法第18條第
    1項或刑法第38條之1第1項前段規定對被告宣告沒收，附此
    敘明。
據上論斷，應依刑事訴訟法第284條之1、第273條之1第1項、第2
99條第1項前段，組織犯罪防制條例第3條第1項後段、第8條第1
項後段，洗錢防制法第2條第1款、第2款、第14條第1項、第16條
第2項，刑法第11條、第28條、第339條之4第1項第2款、第339條
之2第1項、第55條、第38條之1第1項前段、第3項，刑法施行法
第1條之1第1項，判決如主文。
本案經檢察官黃則儒提起公訴，檢察官黃思源、羅嘉薇到庭執行
職務。
中　　華　　民　　國　　111 　年　　5 　　月　　31　　日
　　　　　　　　　刑事第二十一庭法　官  歐陽儀
上正本證明與原本無異。 
如不服本判決應於收受送達後20日內向本院提出上訴書狀，並應
敘述具體理由；其未敘述上訴理由者，應於上訴期間屆滿後20日
內向本院補提理由書（均須按他造當事人之人數附繕本）「切勿
逕送上級法院」。告訴人或被害人如對於本判決不服者，應具備
理由請求檢察官上訴，其上訴期間之計算係以檢察官收受判決正
本之日期為準。 因疫情而遲誤不變期間，得向法院聲請回復原
狀。
                                書記官  程于恬
中　　華　　民　　國　　111 　年　　6 　　月　　2 　　日
附表一：
編號 金融機構名稱 帳號 備註 1 中華郵政公司竹北郵局 000-00000000000000 告訴人鄧綉蓮名下之帳戶 2 土地銀行竹東分行 000-000000000000（無提領紀錄）  3 中國信託商業銀行 000-000000000000  4 合作金庫銀行 000-0000000000000  5 國泰世華商業銀行 000-000000000000 不詳方式取得之帳戶 6 中國信託商業銀行 000-000000000000  

附表二：
編號 告訴人/被害人 詐術內容 匯出帳戶 匯款時間 匯款金額 （新臺幣） 匯入帳戶 罪名及宣告刑 1 葉雲硯 （告訴） 於110年6月10日晚間6時15分許撥打電話予葉雲硯，佯稱：因之前訂購模型客戶資料變成經銷商，將會變成大量訂購，要依其指示更改設定等語，致其陷於錯誤而匯款。 中國信託商業銀行000-000000000000號帳戶 110年6月10日下午6時57分許 3萬3,123元 中國信託商業銀行000-000000000000號帳戶  林奕誠犯三人以上共同詐欺取財罪，處有期徒刑壹年。 2 左承翰（告訴） 於110年6月10日下午4時37分許撥打電話予左承翰，佯稱：因之前訂購模型資料有誤，要依其指示更改設定等語，致其陷於錯誤而匯款。 國泰世華商業銀行000-000000000000 110年6月10日晚間7時9分 4萬9,726元 中國信託商業銀行000-000000000000號帳戶 林奕誠犯三人以上共同詐欺取財罪，處有期徒刑壹年。 3 王晟旭（告訴） 於110年6月10日下午6時14分許撥打電話予王晟旭，佯稱：因之前訂購模型資料有誤，要依其指示更改設定等語，致其陷於錯誤而匯款。 合作金庫商業銀行000-00000000000號帳戶 110年6月10日晚間7時50分許 1萬4,000元 中國信託商業銀行000-000000000000號帳戶 林奕誠犯三人以上共同詐欺取財罪，處有期徒刑壹年。 4 郭品言（告訴） 於110年6月10日下午5時50分許撥打電話予郭品言，佯稱：因之前訂購模型會員資料有誤，要依其指示更改設定等語，致其陷於錯誤而匯款。 玉山商業銀行000-0000000000000號帳戶 110年6月10日晚間7時55分許 1萬1,011元 中國信託商業銀行000-000000000000號帳戶 林奕誠犯三人以上共同詐欺取財罪，處有期徒刑壹年。 5 吳佩珊 於110年6月10日不詳時間撥打電話予吳佩珊，佯稱：因信用卡誤刷，需依銀行人員指示等語，致其陷於錯誤而匯款。 國泰世華商業銀行000-000000000000號帳戶 110年6月10日晚間7時2分許  4萬9,988元  中華郵政竹北郵局000-00000000000000號帳戶    林奕誠犯三人以上共同詐欺取財罪，處有期徒刑壹年貳月。    ①中國信託商業銀行000-00000000000號帳戶 ②國泰世華商業銀行000-000000000000號帳戶 ③遠東國際商業銀行000-0000000000000號帳戶 ①110年6月11日凌晨12時23分許 ②110年6月11日凌晨12時24分許 ③110年6月11日凌晨12時24分許 ①2萬9,987元 ②2萬9,987元 ③1萬1,989元 國泰世華商業銀行000-000000000000號帳戶  6 莊家瑜 於110年6月10日下午6時8分許撥打電話予莊家瑜，佯稱：因設定錯誤，需依銀行人員指示操作ATM以解除訂單等語，致其陷於錯誤而匯款。 中華郵政000-00000000000000號帳戶 110年6月10日晚間7時12分許 2萬9,985元 中華郵政竹北郵局000-00000000000000號帳戶 林奕誠犯三人以上共同詐欺取財罪，處有期徒刑壹年。 7 孫源澤（告訴）  於110年6月10日下午4時45分許撥打電話予孫源澤，佯稱：因貼籤價格錯誤，需依銀行人員指示操作ATM以解除公司損失等語，致其陷於錯誤而匯款。 華南商業銀行000-000000000000號帳戶 110年6月10日晚間7時29分許 7萬0,100元 中華郵政竹北郵局000-00000000000000號帳戶 林奕誠犯三人以上共同詐欺取財罪，處有期徒刑壹年。 8 林伯駿（告訴） 於110年6月10日晚間9時許撥打電話予林伯駿，佯稱：因訂購數量錯誤，需依銀行人員指示操作ATM以更換訂購收量等語，致其陷於錯誤而匯款。 台新國際商業銀行000-00000000000000號帳戶 110年6月10日晚間 9時24分許  49,985元   合作金庫商業銀行000-0000000000000號帳戶 林奕誠犯三人以上共同詐欺取財罪，處有期徒刑壹年貳月。     110年6月10日晚間9時46分許 4萬9,986元   國泰世華商業銀行000-000000000000號帳戶      110年6月10日晚間9時58分許 2萬9,985元 同上  9 張軒塵（告訴） 於110年6月10日晚間10時43分許撥打電話予張軒塵，佯稱：係郵政總局主任，因帳務問題，需依銀行人員指示操作ATM以解除訂單金額等語，致其陷於錯誤而匯款。 華南商業銀行000-000000000000號帳戶 110年6月10日晚間9時25分許 1萬15元   合作金庫商業銀行000-0000000000000號帳戶 林奕誠犯三人以上共同詐欺取財罪，處有期徒刑壹年貳月。     110年6月10日晚間9時55分許 2萬9,986元       110年6月10日晚間10時27分許 3萬元  國泰世華商業銀行000-000000000000號帳戶      110年6月10日晚間10時39分許 2萬9,985元 同上      110年6月10日晚間10時41分許 8,985元 （本交易係先匯入張惠卿郵局戶頭內，張惠卿再轉匯至詐騙集團戶頭內） 同上  10 張惠卿 （告訴） 於110年6月10日晚間9時6分撥打電話予張惠卿，佯稱：因網路疏失，將導致連續扣款，需依銀行人員指示操作ATM以解除分期付款設定等語，致其陷於錯誤而匯款。 中華郵政000-00000000000000號帳戶 110年6月10日晚間9時45分許 1萬5,123元 國泰世華商業銀行000-000000000000號帳戶 林奕誠犯三人以上共同詐欺取財罪，處有期徒刑壹年。 11 江銘揚（告訴） 於110年6月10日下午5時31分許撥打電話予江銘揚，佯稱：因網路購物，系統錯誤，需依銀行人員指示操作ATM以解除分期付款設定等語，致其陷於錯誤而匯款。 兆豐國際商業銀行000-00000000000號帳戶 110年6月10日晚間9時51分許 9萬30元 中國信託商業銀行000-000000000000號帳戶 林奕誠犯三人以上共同詐欺取財罪，處有期徒刑壹年。 12 劉晋佑（告訴） 於110年6月10日晚間8時7分許撥打電話予劉晋佑，佯稱：因網路購物，系統錯誤，需依銀行人員指示操作ATM以解除購買設定等語，致其陷於錯誤而匯款。 中華郵政000-00000000000000號帳戶 110年6月10日晚間9時57分許  3萬元   中國信託商業銀行000-000000000000號帳戶 林奕誠犯三人以上共同詐欺取財罪，處有期徒刑壹年。 13 陳紹安（告訴） 於110年6月10日晚間9時許撥打電話予陳紹安，佯稱：因網路購買模型下訂錯誤，需依銀行人員指示操作ATM以解除購買設定等語，致其陷於錯誤而匯款。 中國信託商業銀行000-000000000000號帳戶 110年6月10日晚間11時14分許 4萬2,012元    國泰世華商業銀行000-000000000000號帳戶 林奕誠犯三人以上共同詐欺取財罪，處有期徒刑壹年貳月。     110年6月11日凌晨12時6分許 7萬8,079元 同上  14  陳品容（告訴）  於110年6月10日不詳時間撥打電話予陳品容：因訂單錯誤，須依指示網路操作等語，致其陷於錯誤會匯款。 不詳 110年6月11日凌晨12時7分 2萬2,577元 國泰世華商業銀行000-000000000000號帳戶 林奕誠犯三人以上共同詐欺取財罪，處有期徒刑壹年。 

附表三：
編號 提領時間 提領金額 （新臺幣，均扣除手續費） 提領地點 提領人頭帳戶 1 民國110年6月10日晚間7時4分許 2萬元 臺北市○○區○○○路0段000號之玉山銀行和平分行內之自動櫃員機 中國信託商業銀行000-000000000000號帳戶  110年6月10日晚間7時5分許 1萬3,000元    110年6月10日晚間7時27分許 2萬元 臺北市○○區○○○路0段000號之台新銀行和平分行內之自動櫃員機   110年6月10日晚間7時28分許 2萬元    110年6月10日晚間7時31分許 1萬元    110年6月10日晚間7時58分許 5,000元 臺北市○○區○○○路0段000號之彰化銀行大安分行內之自動櫃員機   110年6月10日晚間7時58分許 2萬元   2 110年6月10日晚間7時17分許 2萬元 臺北市○○區○○○路0段000號之玉山銀行和平分行內之自動櫃員機 中華郵政竹北郵局000-00000000000000號帳戶  110年6月10日晚間7時18分許 2萬元    110年6月10日晚間7時19分許 1萬元    110年6月10日晚間7時23分許 2萬元    110年6月10日晚間7時24分許 1萬元    110年6月10日晚間7時36分許 2萬元    110年6月10日晚間7時37分許 2萬元    110年6月10日晚間7時37分許 2萬元    110年6月10日晚間7時38分許 1萬元   3 110年6月10日晚間9時33分許 2萬元 臺北市○○區○○路0段0號國泰世華銀行內之自動櫃員機 合作金庫商業銀行000-0000000000000號帳戶  110年6月10日晚間9時34分許 2萬元    110年6月10日晚間9時35分許 2萬元    110年6月10日晚間10時8分許 2萬元 臺北市○○區○○路0段0號第一銀行內之自動櫃員機   110年6月10日晚間10時9分許 1萬元   4 110年6月10日晚間10時1分許 2萬元 臺北市○○區○○路0段0號國泰世華銀行內之自動櫃員機 中國信託商業銀行000-000000000000號帳戶  110年6月10日晚間10時3分許 2萬元    110年6月10日晚間10時4分許 2萬元    110年6月10日晚間10時4分許 2萬元    110年6月10日晚間10時5分許 2萬元    110年6月10日晚間10時5分許 2萬元   5 110年6月10日晚間9時50分許 2萬元 臺北市○○區○○路0段0號第一銀行內之自動櫃員機 國泰世華商業銀行000-000000000000號帳戶  110年6月10日晚間9時52分許 2萬元    110年6月10日晚間10時19分許 2萬元 臺北市○○區○○○路0段0號凱基銀行內之自動櫃員機   110年6月10日晚間10時21分許 1萬9,000元    110年6月10日晚間10時30分許 2萬元 臺北市○○區○○○路0段00號日盛銀行內之自動櫃員機   110年6月10日晚間10時31分許 1萬元    110年6月10日晚間10時34分許 1萬元    110年6月10日晚間10時42分許 2萬元 臺北市○○區○○○路0段0號凱基銀行內之自動櫃員機   110年6月10日晚間10時43分許 1萬元    110年6月10日晚間10時49分許 9,000元    110年6月10日晚間11時17分許 2萬元 臺北市○○區○○○路0段00號日盛銀行內之自動櫃員機   110年6月10日晚間11時18分許 2萬元    110年6月10日晚間11時19分許 2,000元    110年6月11日凌晨12時8分許 2萬元 臺北市○○區○○路0段000號台新銀行內之自動櫃員機   110年6月11日凌晨12時10分許 2萬元    110年6月11日凌晨12時11分許 2萬元    110年6月11日凌晨12時11分許 2萬元    110年6月11日凌晨12時12分許 2萬元    110年6月11日凌晨12時30分許 2萬元 臺北市○○區○○路0段00號合庫商銀內之自動櫃員機   110年6月11日凌晨12時31分許 2萬元    110年6月11日凌晨12時32分許 2萬元    110年6月11日凌晨12時33分許 1萬2,000元